最高法院刑事判決　　　　　　　　　　　　　　　九十一年度台上字第五八三一號
　　上　訴　人　甲○○
　　選任辯護人　張居德律師
右上訴人因違反毒品危害防制條例案件，不服台灣高等法院台中分院中華民國九十一
年七月十七日第二審判決（九十一年度上訴字第七九七號，起訴案號：台灣台中地方
法院檢察署八十九年度偵字第一五四八七號），提起上訴，本院判決如左：
    主  文
原判決撤銷，發回台灣高等法院台中分院。
    理  由
本件原判決認定：(一)、上訴人甲○○於民國八十九年三月間某日，在高雄市國道一號
高速公路鳳山交流道附近，向綽號「阿國」之成年男子購得數量不詳之第一級毒品海
洛因、第二級毒品安非他命，除供己施用外，並基於轉讓第一級毒品海洛因及第二級
毒品安非他命之概括犯意，自八十九年三月間某日起至同年九月十九日止，在台中市
南屯區楓樹里互榮巷三十七號住處，連續多次無償轉讓第一級毒品海洛因、第二級毒
品安非他命與其女友洪舒佳施用。(二)、上訴人因前於八十九年三月間，在高雄市國道
一號鳳山交流道附近，向綽號「阿國」之成年男子購入液態第二級毒品安非他命之鹵
水一桶後，基於製造第二級毒品安非他命之犯意，將其所購得之液態第二級毒品安非
他命鹵水倒置於塑膠盆中，先加入鹽酸使其生成甲基安非他命鹽酸鹽，再加入氯化鈉
（即粗鹽）增加上開液態安非他命之飽和度，及加入玻璃碎片加速甲基安非他命鹽酸
鹽結晶體析出之方式，製造第二級毒品安非他命。嗣於八十九年九月二十日下午四時
三十分許，為警持搜索票在台中市南屯區楓樹里互榮巷三十七號、及台中市南屯區楓
樹里互榮巷三十八號旁之鐵皮屋內查獲，並分別扣得其持有之海洛因十二包、安非他
命十八包，及上訴人所有供製造第二級毒品安非他命所用之液態安非他命鹵水一桶、
結晶用塑膠盆一個、電子磅秤一個、分裝袋一包、口罩三個、袖套一付等物。因而撤
銷第一審判決，改判論處上訴人連續轉讓第一級毒品；連續轉讓第二級毒品；製造第
二級毒品罪刑，固非無見。
惟查：(一)、證據雖已調查，而其內容未明瞭者，即與未經調查無異，如遽行判決，仍
屬應於審判期日調查之證據而未予調查；又判決書內所記載之證據，與卷宗內筆錄或
文件之內容不相適合，則其判決之根據，實際上並不存在，自屬採證違法。原判決認
上訴人有製造第二級毒品安非他命之犯行，係以上訴人為警查獲以一綠色塑膠容器盛
裝不明之液體，該容器內有結晶，容器旁亦浮現白色結晶，且可撈起結成晶塊狀之物
體，有查獲之現場照片四幀附卷可佐。經警方將所查獲之該不明液體及結晶物送內政
部警政署刑事警察局鑑驗結果認：該結晶體均為甲基安非他命，純度高達百分之九十
七點八，另該不明之液體，實際重量總毛重一千九百十二公克，淨重一千七百八十七
公克，經取二十公克鑑驗，餘一千七百六十七公克，檢出有第二級毒品安非他命成分
，純度為０點四八，有該局八十九年十月四日刑鑑字第一四二四三一號鑑驗通知書乙
紙在卷可憑（原判決理由欄一、(二)、(1)），為其主要論據。然上訴人於為警查獲時，
經警查扣安非他命成品十八包（袋）（即偵查卷第十四頁搜索扣押證明筆錄扣押物品
欄所載安非他命成品十八袋︻含袋重一八四九公克︼部分），及將原以綠色塑膠容器
盛裝不明之液體改以塑膠桶盛裝（即偵查卷第十四頁搜索扣押證明筆錄扣押物品欄所
載安非他命半成品︻結晶溶液︼乙桶︻含桶重一‧五Ｌ︼部分），併送內政部警政署
刑事警察局鑑驗結果認：前開安非他命成品十八包經檢出第二級毒品甲基安非他命成
分，其純度平均約為百分之九十七點八；前開以塑膠瓶（桶）盛裝之半成品部分經檢
出第二級毒品甲基安非他命成分，其純度約為百分之０點四八（偵查卷第四十三至四
十四頁）。又內政部警政署刑事警察局前開鑑驗通知書，並未記載塑膠瓶（桶）盛裝
之半成品部分是否有結晶塊狀物體及其純度？原判決並未認定前開十八包安非他命即
係上訴人所製造之結晶塊狀物體，復未說明該十八包安非他命與所謂結晶塊狀物體間
有何關聯，率認上訴人為警查獲以一綠色塑膠容器盛裝不明之液體，該容器內之結晶
塊狀物體為甲基安非他命，其純度高達百分之九十七點八等情，核與卷宗內前開內政
部警政署刑事警察局鑑驗通知書所載內容不盡相符，其認定事實所採之證據難謂於法
無違，已有未合；復對上情未詳予調查釐清，致事實如何仍欠明瞭，遽行判決，亦有
未洽。(二)、刑法上之連續犯，係指一次即可成罪之行為，而以概括之犯意，數次反覆
為之者而言。故每次之行為，應屬可分，須分別予以認定，然後依刑法第五十六條之
規定論以一罪。本件原判決僅籠統認定上訴人自八十九年三月間某日起至同年九月十
九日止，在台中市南屯區楓樹里互榮巷三十七號住處，連續多次無償轉該第一級毒品
海洛因及第二級毒品安非他命與洪舒佳施用。然就上訴人究於何時轉讓第一級毒品海
洛因及第二級毒品安非他命與洪舒佳若干次？並未依據卷內訴訟資料詳細認定明白記
載，尚不足為適用法令之依據，有欠允當。(三)、共同被告所為不利於己之陳述，固得
採為其他共同被告犯罪之證據，但此項不利之陳述，須無瑕疵可指，且就其他方面調
查又與事實相符者，始得採為犯罪事實之認定，若不為調查，而專憑此項供述即為其
他共同被告犯罪事實之認定，顯與刑事訴訟法第一百五十六條第二項之規定有違。原
判決認定上訴人有連續轉讓第一級毒品海洛因及第二級毒品安非他命犯行，無非依憑
洪舒佳不利上訴人之供述，為其主要論據。惟上訴人始終否認有何前揭犯行。而原判
決所引洪舒佳不利於上訴人之供述，前後不盡一致，已非無瑕疵（原判決理由欄一、
(一)、(1)、(2)）。且其所為不利上訴人之供述究竟有何補強證據證明其確與事實相符，
原判決未詳予調查釐清，剖析說明，僅憑洪舒佳此部分之供述，遽予認定上訴人有前
開犯行，尚嫌速斷，於法自有未合。上訴意旨指摘原判決不當，為有理由，應認有撤
銷發回更審之原因。
據上論結，應依刑事訴訟法第三百九十七條、第四百零一條，判決如主文。
中      華      民      國    九十一    年      十      月     十七     日
                              最高法院刑事第三庭
                                  審判長法官  林  茂  雄
                                        法官  王  居  財
                                        法官  張  祺  祥
                                        法官  郭  毓  洲
                                        法官  吳  三  龍
      右正本證明與原本無異
                                              書  記  官
中      華      民      國    九十一    年      十      月    二十四    日
